臺灣桃園地方法院民事判決　　　　　　　　　　　　九十二年度訴字第一二一０號
　　原　　　告　戊○○
　　訴訟代理人　丁○○
　　複　代理人　翁瑞麟律師
　　訴訟代理人　丙○○
　　被　　　告　甲○○
　　　　　　　　乙○○
　　右　二　人
　　訴訟代理人　林亦書律師
　　複　代理人　李建賢律師
右當事人間請求損害賠償事件，於民國九十三年十二月十六日言詞辯論終結，本院判
決如左：
    主    文
原告之訴及假執行之聲請均駁回。
訴訟費用由原告負擔。
    事    實
甲、原告方面：
    一、聲明
        (一)被告應連帶給付原告新台幣（下同）四百十四萬二千二百元，及自民國九
          十三年八月十八日起至清償日止，按年息百分之五計算之利息。
        (二)被告應連帶給付原告一萬元，及自起訴狀繕本送達翌日起至清償日止，按
          年息百分之五計算之利息。
        (三)原告願供擔保請准宣告假執行。
    二、陳述：
        (一)原告於九十一年十月初動工開發桃園縣平鎮市鎮第五七九之一、五七
          九之五七、五七九之五八地號土地，被告甲○○於同年十月間某日將Ｈ型
          與Ｃ型鋼所組成之圍欄安裝在原告所有土地上阻止原告興建房屋，此部分
          有照片為證（原證三），復經鈞院中壢簡易庭九十一年度壢簡字第一二二
          七號（原證八）、民事庭九十二年度簡上字第二一四號（原證十八）判決
          被告甲○○應將系爭土地上如原證二鑑定圖所示由Ｈ型與Ｃ型鋼所組成之
          圍欄拆除並確定在案。嗣經鈞院民事執行處以九十三年二月二十三日桃院
          興執九十二年執三字第二六三一四號通知（原證十五）定於九十三年三月
          十七日前往執行拆除，被告甲○○始自行於九十三年三月十日除去侵害。
          被告另於九十二年五月二十四日於位於桃園縣平鎮市鎮第五四一之一
          地號國有土地之既成道路（下稱系爭道路）入口埋設電動鐵捲門軌道，同
          月二十八日加設電動門開始運作（原證十四照片），以此方式阻撓原告進
          行施工。
        (二)次按「因故意或過失，不法侵害他人之權利者，負損害賠償責任。故意以
          背於善良風俗之方法，加損害於他人者亦同。」，民法第一百八十四條第
          一項定有明文。被告甲○○將Ｈ型與Ｃ型鋼所組成之圍欄安裝在原告所有
          土地上阻止原告興建房屋，此由鈞院民事庭九十二年度簡上字第二一四號
          判決記載：「上訴人（即被告甲○○）已就被上訴人（即原告）所主張系
          爭欄杆係上訴人所搭建之事實自認，而當事人於訴訟上所為之自認，於辯
          論主義之範圍內有拘束法院之效力，法院自應認當事人自認之事實為真實
          ，以之為裁判之基礎，故系爭欄杆為上訴人所搭建一事應認為真實。」等
          語可明（原證十八第三頁參照）。核被告甲○○所為係以不法方式侵害原
          告所有權之行使，符合前開條文第一項前段侵權行為要件。另外，被告卓
          康聲於系爭既成道路入口安裝電動門軌道，以遙控電動門方式阻止原告進
          入私有土地施工，此由鈞院中壢簡易庭九十一年度壢簡字第一二二七號判
          決記載：「被告（即本件被告甲○○）．．於原告（即本件原告）系爭土
          地上之工程並未施作到鄰近系爭道路部分時，竟又另行再加設欄杆及鐵門
          將系爭道路整個封道一節，業經原告提出現場照片為證，且為被告所不爭
          ，益見被告僅係為滿足其個人家族之私欲，不讓原告使用系爭道路通行而
          架設系爭欄杆」（原證八第四頁參照）等語可稽。查被告甲○○此部分行
          為係以不法方式侵害原告通行地役權，亦符合前條第一項前段侵權行為要
          件，或認道路通行權僅為公法上之反射利益並非權利，惟被告甲○○以背
          於善良風俗之方法加損害於原告就既成道路行使通行權，亦屬侵害原告之
          利益構成前條第一項後段侵權行為。
        (三)末按「負損害賠償責任者，除法律另有規定或契約另有訂定外，應回復他
          方損害發生前之原狀。」、「不能回復原狀或回復顯有重大困難者，應以
          金錢賠償其損害。」、「損害賠償，除法律另有規定或契約另有訂定外，
          應以填補債權人所受損害及所失利益為限。依通常情形，或依已定之計劃
          、設備或其他特別情事，可得預期之利益，視為所失利益。」，民法第二
          百十三條第一項、第二百十五條、第二百十六條分別定有明文。茲將原告
          損害情形分述如后：
          1.原告取得原證四建造執照即得依建築法第二十八條第一款規定興建房屋
            ，並依公寓大廈管理條例第五十八條第一項辦理銷售，因被告甲○○阻
            撓行為導致施工無法進行，原告所受者係建造執照中Ｂ１、Ｂ２、Ｂ３
            、Ｂ４、Ｂ５、Ｃ１、Ｃ２、Ｃ３、Ｃ４等九棟房屋無法興建銷售，依
            原證五朋笛鑑定顧問有限公司鑑定報告書所載該九戶價值共計六千二百
            四十一萬六千元無法取得之損害，嗣後阻撓行為於九十三年三月十日除
            去，原告始得進場施工。爰將損害額確定為自九十二年四月八日至九十
            三年三月十七日，不足月部分捨棄，共計十一個月期間原告無法運用六
            千二百四十一萬六千元所產生之孳息，無法取得此孳息即所失利益之損
            害，以法定利率計算損失額為二百八十六萬零七百三十三元（計算式：
            62,416,000×5％×11÷12＝2,860,733）。至於九十二年四月八日原告
            取得建造執照前，於九十一年十月間在所有土地上整地、施作擋土牆遭
            被告以Ｈ型與Ｃ型鋼圍欄阻礙行為不在請求範圍內，附此指明。
          2.重複負擔管銷費用之損害：
            Ａ、Ｂ、Ｃ三棟建築物同時興建時，原告須僱用現場監工、值班人員
              各一名負責工地事宜及夜間留守，每月支付薪資為六萬四千元（原證
              十二）；惟Ｂ、Ｃ棟建物因被告甲○○阻撓無法一次興建完成，原告
              須重複支出人事費用，以工期九個月計算為五十七萬六千元（原證十
              九，使用執照核發日九十三年一月十三日減去建造執照核發日九十二
              年四月八日為九個月又五天），此部分爰請求四十萬元，超過部分捨
              棄。
            廣告銷售費用依原證九廣告製作及業務銷售合約書第八條、特約事項
              第一條、附件二規定：「廣告費及銷售人員薪資獎金由乙方負擔、廣
              告預算表如附件二」、「如因Ｂ、Ｃ棟被圍之鐵欄杆與電動門柵欄尚
              無法拆除，則甲方須負擔十六分之九廣告管銷費用」等規定，原告必
              須負擔附件二廣告預算十六分之九價額計一百八十九萬一千四百四十
              元（計算式：3,362,560 ×9÷16＝1,891,440），此部分爰請求八十
              八萬一千四百六十七元，超過部分捨棄。
          3.以上請求合計為四百一十四萬二千二百元（計算式：2,860,733＋400,0
            00＋881,467＝4,142,200）。
          4.另因系爭土地遭被告甲○○阻撓導致Ｂ棟五戶、Ｃ棟四戶無法施工，且
            造成購屋者誤以為土地糾紛，原本正當生意投資卻淪落為必須尋求司法
            上救濟，而徘徊於訴訟之漫漫長路，就原告因此所受商譽及信用損失，
            爰請求一萬元賠償金以示懲罰。
        (四)對被告抗辯所為之陳述：
          1.被告將Ｈ型與Ｃ型鋼所組成之圍欄安裝在原告所有土地上，此部分有原
            證三土地測量局鑑定圖足稽，被告未徵得原告允許於原告土地施作障礙
            物，當無任何正當理由解免其侵權行為責任。
          2.被告於系爭土地入口安裝電動門軌道，以遙控電動門方式阻止原告進入
            建築基地施工，被告就此部分則辯稱：系爭未登錄地係供卓家使用之既
            成道路，原告土地另有其他既成道路足供通行，於訴訟前先違法擅自挖
            除以建屋，系爭未登錄地雖經地政機關登錄為五四一之一地號國有地，
            實際上仍自被告所有之五四一地號分割而來，否則五四一地號豈有憑空
            短少四０三‧七九平方公尺之理，桃園縣平鎮地政事務所依職權登記為
            國有地顯屬錯誤云云。惟查：被告既自認系爭土地為既成道路，則縱令
            系爭土地所有權為被告所有亦因成立公用地役關係喪失處分權（大法官
            會議釋字第四００號解釋參照），又既成為公眾通行之道路，其土地之
            所有權，縱未為移轉登記，而仍為私人所保留，亦不容私人在該道路上
            起造任何建築物，妨礙交通（最高行政法院四十四年判字第一一號判例
            ），則被告亦無任何正當理由於系爭土地設置障礙物阻止原告施工。被
            告所辯系爭土地由五四一地號分割而來，此部分應循土地法第六十九條
            規定訴請行政救濟，在未經更正登記前其抗辯無任何法律上之意義（土
            地法第四十三條參照）。何況，縱令被告更正登記回復其所有權，仍無
            解於系爭土地為既成道路喪失處分權之結果，遑論系爭土地經查明為未
            登錄地於九十二年十二月二十二日登記為國有（原證十七），亦即系爭
            土地無論為國有或私有，均因其為既成道路性質而被告無事實上處分權
            ，被告於系爭土地設置障礙物均構成侵權行為。
          3.被告提出被證一陳情書證明系爭既成道路係其家族所有，惟既成道路縱
            屬私人所有，亦不得妨害公眾通行已如前述；被證二桃園縣政府工務局
            會勘紀錄僅為觀念通知性質不具效力（否則，工務局儘可於建造執照送
            審時要求將平德路二八一號對面通道留設道路即可），且該通道非既成
            道路性質（不符合大法官釋字第四００號揭示三要件，且工務局非主管
            機關無逕行認定權限）。既然工務局核准該通道作為建築基地之一部分
            ，依民法第七百六十五條規定原告自得為任何符合法令規定之使用行為
            。
        (五)本件所應審酌者，僅為被告封閉系爭土地是否導致原告無法施工，亦即被
          告侵權行為與原告之損害間有無因果關係？
          1.按原告所有建地於平德路二八一號對面有一通道、建築基地旁有一水泥
            道路（原證十三），此部分為兩造所不爭執。惟查：
            建築基地旁水泥道路性質上為私設道路，原告並無法對該道路之土地
              所有權人主張通行權，矧該道路部分寬度僅為一米寬，無法通行挖土
              機、卡車等機具，且路面部分為泥土（原證十三照片參照），以挖土
              機、卡車等十噸以上重型機具行走將導致翻覆或路面損毀之危險，故
              該道路於法令上及客觀條件上原告均無法加以使用。
            證人鄧廉風、劉清集均表示平德路二八一號對面通道係一條很陡的小
              路，只能牽腳踏車，高低落差有一層樓半（見鈞院九十三年六月二十
              九日筆錄第四頁），顯然無法供挖土機、卡車等十噸以上重型機具行
              走，且該道路為泥土、碎石路面、落差約一層樓半，以挖土機、卡車
              等重型機具行走將導致翻覆或路面損毀之危險，此由鈞院勘驗結果亦
              可得知。
            證人劉新義證述：「平德路二八一號對面有一條三、四十年的道路，
              ．．Ａ棟蓋好後只剩部分寬度，與系爭被圍起來的道路舖有柏油部分
              差不多．．靠近原告蓋好的Ａ棟部分較寬可以通行三噸半的小貨車」
              云云。惟由被證九照片觀之，證人所指「靠近原告蓋好的Ａ棟部分」
              應係道路入口前之平台，實際道路起點位於平台下方係狹窄小路，且
              高度落差超過一層樓高（被證十照片參照），由此可證鄧廉風、劉清
              集所言不虛。至於臺灣桃園地方法院檢察署八十九年度偵字第一五三
              五六號不起訴處分書稱：「本件告訴人（即證人劉清集等）所有之田
              地猶能藉由其他道路供農用機具通行出入」是否指本條通道或原證十
              三所示通道不得而知；惟農具通行所需路面寬度及強度無法與十噸以
              上工程車通行所需道路相提並論，更無法以此解免被告侵權行為責任
              。
            由上可知，原告建築基地於平德路二八一號對面通道、建築基地旁水
              泥道路之寬度、道路強度、坡度落差均不適合原告之重型機具通行施
              工，且法令上原告對該等道路並無通行權，故被告封閉系爭土地入口
              導致原告無法施工，亦即被告之侵權行為與原告無法施工之損害間具
              有因果關係。
    三、證據：提出下列為證，並聲請訊問證人劉清集、鄧廉風：
              原證一：照片三張。
              原證二：鑑定書、鑑定圖各一件。
              原證三：照片二張。
              原證四：建造執照及一樓平面配置圖各一件。
              原證五：朋笛鑑定顧問有限公司鑑定報告書一件。
              原證六：桃園縣政府函一件。
              原證七：桃園縣平鎮市公所函一件。
              原證八：本院中壢簡易庭九十一年度壢簡字第一二二七號判決及附圖
              原證九：廣告製作及業務銷售合約書一件。
              原證十：土地登記謄本三件（五七九之一、五七九之五七、五七九之
              原證十一：既成道路示意簡圖一件。
              原證十二：僱傭契約書二件及九十一年度綜合所得稅結算申報書一件
              原證十三：照片十張。
              原證十四：照片三張。
              原證十五：本院民事執行處通知一件。
              原證十六：道路證明申請書一件。
              原證十七：土地登記謄本（五四一之一地號）及地籍圖各一件。
              原證十八：本院九十二年度簡上字第二一四號判決及附圖一件。
              原證十九：使用執照一件。
乙、被告方面：
    一、聲明：
        (一)如主文第一項所示。
        (二)如受不利判決，被告願供擔保請准宣告免為假執行。
    二、陳述；
        (一)系爭未登錄之道路為百年來僅供被告等卓家宗族使用之既成道路，原告之
        　土地另有其他既成道路足供通行，毫無通行系爭道路之必要：
          1.查系爭道路乃日據時代因被告之先祖獻地所形成之既成道路，且自百年
        　　前起迄今，該道路僅通往被告等宗族所聚居之卓宅、卓姓宗祠止，並未
         　 通往他處，除被告等宗族及來訪之訪客使用外，並無他人通行（被証二
            ），此等事實除有空照圖（如庭呈）足堪証明原使用狀況外，原告於訴
            訟前後皆另有其他既成道路供渠等通行使用，非以系爭道路為唯一之通
            路。惟因原告為圖私利，於訴訟前先違法將其原使用之既成道路擅自挖
            除以建屋使用，亦有桃園縣政府工務局函復被告之會勘紀錄等文（被証
            二）可稽。原告再行主張對系爭道路之使用權，至屬權利之濫用，顯失
            衡平。
          2.原告現有建築用地原使用平德路二八一號對面之既成道路為進出，除有
            原住戶即証人劉新義証述在卷外，復經鈞院檢察署前於八十九年間赴現
          　場勘驗屬實，足為明証：
            查依証人即原告現有建築用地前住戶劉新義於鈞院九十三年四月七日
          　　赴現場履勘時所証稱：在平德路二八一號對面，有一條三、四十年的
          　　的道路，我在土地沒有出賣前，就是由這條道路進出，在原告Ａ棟蓋
        　　　起前還有道路，Ａ棟蓋好後只剩部分寬度與系爭被圍起的道路舖有柏
　        　　油部分差不多。系爭道路是卓家出入，我們是用這條道路出入，目前
          　　剩下的最尾端部分寬度較窄，靠近原告蓋好的Ａ棟部分較寬可以通行
　　        　三噸半的小貨車，約是附件二圖(一)的位置，附件二圖(二)的位置原來也
        　　　有路，但是也是泥土路，與我講的出入的路有相通。我出賣的土地靠
        　　　近系爭道路，與系爭道路有竹籬相圍，所以我們不會去使用系爭道路
              ，我們是使用我指的這條道路」等語，足以憑認系爭道路與原告現有
              建築用地因原有防風竹林阻隔，致系爭道路為專供被告等卓氏家族進
              出使用之道路，原告之建築用地上之原有住戶則皆使用平德路二八一
              號對面即証人所証述之該條既成道路，數十年來各自使用，互不相干
              。且如證人所陳，系爭建築用地原使用之聯絡道路，寬度與系爭道路
              相當，且可通行三噸半之小貨車等情，堪証足供原告建築基地出入使
              用。此參以鈞院檢察署於八十九年偵字第一五三五六號有關原告所舉
              証人劉清集以被告不令使用系爭道路等由，狀告被告甲○○及卓欽昌
              等人妨害自由等案。經承辦檢察官於八十九年九月一日至現場履勘後
              ，憑認劉清集所有之田地，猶能藉由前述平德路二八一號前之道路供
              農用機具出入，被告等無涉於妨害告訴人之通行權等情，而為被告等
              人不起訴之處分確定（被証七）。
          　經核鈞院調取之前述八十九年偵字第一五三五六號妨害自由案卷內，
              有關八十九年九月一日檢察官現場勘驗筆錄（同上偵卷第二十六頁，
              參被証八）上載明：「從平德路二九二號旁有一寬約二米五十（最寬
               ），一米一（最窄），總長度五０‧四五公尺可通五七八之四號土
              地（劉清集的土地），路面舖水泥」等語，且核卷內履勘現場時所攝
              照片（同上偵卷第四頁，即被証九），比對於原告蓋屋後之現場照片
              （被証十），以上開二時期所攝照片內之鐵皮屋位置為基準，堪証於
              原告建屋前，確有一臨馬路之既成成道路，通往第三人劉清集所有五
              七八之四地號土地，且供原告之建築基地出入使用，而原告為圖私利
              ，擅將該既成道路廢除，並建築房屋出售等事實實至灼然。
　        　又上開明確卷証，除與本件兩造間毫無利害關係存在之証人劉新義於
        　　　鈞院九十三年四月七日履勘現場時所証述之各節相符外，再依前述履
            　勘照片（被証九）所示，該既成道路與平德路垂直連接，二路面連接
         　 　處並無高低落差，路口寬有二公尺半之寬度，足供車輛進出，並可供
        　　　停車等情，亦堪証皆屬出售系爭建築用地予原告之前手，每為爭取系
        　　　爭道路使用權，而與被告等家族迭起爭執，甚或興訟之証人劉清集、
        　　　鄧廉風二人於鈞院九十三年六月二十九日偽証所稱前述既成道路：「
            　只有一條很小的陡路，只能牽腳踏車，高低落差與証人鄧講的同」等
        　　　語，顯非實在而不足取。
        (二)原告所主張之護欄及電動門軌道為卓姓宗族百餘人所共同架設，非屬被告
        　二人己力所為，且電動門白天架設於被告等家族之私有土地上，僅於夜間
          為防宵小入侵等安全上之考量，始予關閉，毫無損及原告之權益可言，原
          告迄未舉証証明系爭護欄及電動門確為被告二人所架設，且確有防礙其土
          地之使用等事實，憑空請求被告賠償如同天價之損害，至屬無理。
        (三)又原告所主張之損害非但無據，更與被告無關，茲分述如下：
          1.有關財產上之損害部分：
        　　原告以渠於九十二年四月八日取得建造執照，因被告於系爭既成道路安
        　　裝圍欄並設置活動門，排除外人使用，以致其建照中共有九戶房屋無法
        　　興建，九戶共值六千兩百餘萬元，無法取得該款項，爰請求以百分之五
          　年息計算之財產遲延損害及各項因增加成本所生之損害云云。惟查：
            如前所述，原告就其所有平鎮段五七九之一、之五七、之五八等筆土
　          　地與對外之聯絡，本即使用與系爭既成道路不同之另條既成道路，原
            　告明知渠所有前揭土地將建築房屋使用，卻為圖私用，將其原使用之
        　　　既成道路擅自違法挖除，以建築房屋出售謀利，再濫行主張對系爭既
        　　　成道路之通行權利，即顯有權利濫用之嫌。再查原告於挖除前述舊有
              使用之既成道路後，有關建築工地之人員及機械之進出，仍以另外之
          　　既成道路為對外之通路，迄今仍未改變。又如原告自陳前述建照乃遲
              至九十二年四月八日始合法取得，惟系爭道路旁之護欄則早於九十一
            　年十月間即設置，系爭鐵軌門亦早於前述建造執照核發前所設，原告
            　明知該建築基地應利用原有平德路二八一號對面之既成道路為出入，
         　   卻為私利，故於取得建照後將該道路廢除以建屋，造成與被告間之糾
              葛，實屬原告自私自利之結果，未可憑空歸責於被告。原告所陳渠有
              九戶房屋因無法使用系爭既成道路對外聯絡而無法興建等情，殊與事
              實不符，憑空所陳之損害，難認與被告之行為有何因果關係。
            再查原告所提朋笛鑑定顧問有限公司鑑定報告書（原証五），姑不論
              為原告自行委託未具公信力之私文書，被告就該私文書之形式及實質
              之真正皆予否認外，就其所載：「本勘估標的物之建築改良物尚未興
              建」等語，卻仍得憑空鑑估原告所主張之九戶房屋具六千二百餘萬元
              之價值，甚屬空泛無據，難認實在。參以原告既於所呈之房屋照片上
              自認渠所建房屋乏人問津，所謂興建完工即可獲利之說，已自相矛盾
              ，原告據此前提，請求被告給付遲延利息之損害等節，皆失所據，無
              容准許。
            再查，原告既自承前述九戶房屋未興建，所謂日後增加之監工費、人
              事費、銷售成本等項，實全然未發生。原告所稱之費用，日後縱有產
              生亦屬其建造與銷售必要之成本花費，實與被告何干？況原告所提各
        　　　文書皆屬其臨訟造作之私文書性質，被告就其形式及實質上之真正皆
          　　概予否認，而原告則迄未依法舉証証明確受有如其主張之實質損害，
　　          自不容憑其所提為被告已否認真正之私文書，資為認定損害之依據。
　        2.有關非財產上之損害部分：
          　原告依民法第一百九十五條之規定，主張被告侵害其名譽，請求非財產
        　　上之損害一萬元等節，更屬無稽。蓋查被告等卓氏家族前述保護措施，
            端為行路及住家安全之考量為之，被告二人從無對外發布任何足以抵毀
        　　原告信譽之不實言論，原告就渠究有何信用與名譽上及精神上之損害，
        　　以及該等損害之發生究與被告有何牽連等節，迄未據舉証以實其說，其
            空言主張非財產上之損害一節即顯乏依據。
    三、證據：提出下列為證，並聲請訊問證人劉新義：
              被證一：卓姓家族陳情書及聲明書一件。
              被證二：桃園縣政府工務局函二件附會勘紀錄一件。
              被證三：照片八張。
              被證四：照片二張。
              被證五：手抄土地登記簿謄本二件（五四一、五四二地號）。
              被證六：本院中壢簡易庭通知函一件。
              被證七：不起訴處分書、處分書各一件。
              被證八：勘驗筆錄一件。
              被證九：桃園縣警察局平鎮分局函一件及照片二張。
              被證十：照片二張。
              被證十一：九十二年壢簡調字第八十七號案件土地複丈成果圖一件。
丙、本院依原告聲請調閱九十二年簡上字第二一四號返還土地民事案卷（含本院中壢
    簡易庭九十一年度壢簡字第一二二七號卷），依被告聲請調閱台灣桃園地方法院
    檢察署八十九年度偵字第一五三五六號妨害自由案卷（含八十九年度他字第一五
    一六號卷），另向桃園縣政府工務局調取該局九十一年十二月十六日桃縣工建字
    第○九Ｅ○○五九一三號案卷。
    理    由
一、按「訴狀送達後，原告不得將原訴變更或追加他訴。但有下列各款情形之一者，
    不在此限：三、擴張或減縮應受判決事項之聲明者。」，民事訴訟法第二百五十
    五條第一項第三款定有明文。原告本起訴請求財產上之損害為聲明第一項：「被
    告應連帶給付原告一百四十八萬零二百元，及自被告自行或強制執行拆除桃園縣
    平鎮市鎮第五七九之一、五七九之五七、五七九之五八地號土地上Ｈ型與Ｃ
    型鋼所組成之圍欄止，每日給付原告八千五百五十元。」，另就非財產上之損害
    起訴請求聲明第二項為：「被告應連帶給付原告六十二萬元，及自起訴狀繕本送
    達翌日起至清償日止，按年息百分之五計算之利息。」。嗣於九十三年三月十日
    （見本院卷一四六頁）就聲明第一項擴張為：「被告應連帶給付原告三百五十三
    萬二千二百元，及自九十三年三月十日訴狀繕本送達翌日起至清償日止，按年息
    百分之五計算之利息。」。又於九十三年八月九日（見本院卷二一八頁）就聲明
    第一項本金為擴張、就第二項為減縮，再於九十三年十一月十一日庭訊（見本院
    卷二七○頁）就利息起算點變更後如現聲明所載，為法之所許，先予敘明。
二、原告主張：坐落桃園縣平鎮市鎮第五七九之一、五七九之五七、五七九之五
    八地號土地係伊所有，原告於九十一年十月初動工整地欲興建房屋出售，被告二
    人先於九十一年十月間某日將Ｈ型與Ｃ型鋼所組成之圍欄安裝在原告所有上開第
    五七九之一地號土地上，又另於九十二年五月間於工地旁之系爭道路入口裝設電
    動鐵捲門及軌道，阻撓原告興建房屋，被告二人裝設Ｈ型與Ｃ型鋼圍欄之行為係
    不法侵害原告所有權，裝設電動鐵捲門則係侵害原告之通行地役權或公法上之反
    射利益，爰分別依民法第一百八十四條第一項前段、同條第一項前段及後段之規
    定，請求被告二人連帶賠償原告財產上之損害四百十四萬二千二百元、非財產上
    之損害一萬元及法定遲延利息等語。被告則以：Ｈ型與Ｃ型鋼圍欄及電動鐵捲門
    非被告個人所裝設，係卓姓家族百人之意思及家族所設，又系爭道路為百年來僅
    供被告等卓姓家族使用之既成道路，原告之土地另有位於平德路二八一號對面之
    既成道路足供通行，並無通行系爭道路之必要，且原告所主張之損害無所依據，
    與被告亦無關等語抗辯。
三、本件原告主張：坐落桃園縣平鎮市鎮第五七九之一、五七九之五七、五七九
    之五八地號等三筆土地係伊所有，原告於九十一年十月初動工整地欲興建房屋出
    售，於原告整地及施作擋土牆之際，被告甲○○於同年十月間某日，僱工將Ｈ型
    與Ｃ型鋼所組成之圍欄安裝在原告所有之五七九之一地號土地上，而原告前曾以
    甲○○為被告提起返還土地之訴訟，業經本院中壢簡易庭判決被告甲○○應將坐
    落上開五七九之一地號土地上如該判決附圖所示以Ｈ型與Ｃ型鋼所組成之圍欄拆
    除，經被告甲○○提起上訴，業經本院民事庭駁回其上訴確定在案，嗣經本院民
    事執行處九十年執字第二六三一四號案件通知將於九十三年三月十七日前往執行
    拆除，被告甲○○已自行於九十三年三月十日拆除該圍欄之事實，業據原告提出
    本院中壢簡易庭九十一年度壢簡字第一二二七號、民事庭九十二年簡上字第二一
    四號判決影本各一件及現場照片為證，復經本院調閱上開民事案卷核閱無誤。被
    告甲○○雖抗辯：上開圍欄非其個人所圍，係卓姓家族百人之意思及家族所圍云
    云，並提出向桃園縣平鎮市公所陳情之陳情書及載有多位卓姓人士簽名之聲明書
    為憑，惟查：被告甲○○於本院庭訊時已自承：「係九十一年間圍圍欄」（見本
    院卷第一○四頁），另其於前開本院中壢簡易庭九十一年度壢簡字第一二二七號
    案件審理時亦已自承：「伊為了怕道路坍掉，所以伊才建圍欄」、「伊怕地基流
    失，所以路旁路溝處圍圍欄」（見該審卷第六九、八八頁），則不論被告甲○○
    云云並非可採，原告此部分之主張堪信為真。至原告所主張：被告乙○○亦為圍
    圍欄之行為人云云，惟此業據被告乙○○否認，而原告係以：因被告乙○○將養
    豬之廢水排到伊土地上，故將被告乙○○亦列為本件被告云云（見本院卷六二頁
    ），或主張：因被告乙○○有在現場以言詞阻撓原告施工，故將其列為被告云云
    （見本院卷第二五六頁），惟原告至本件辯論終結前均無法舉證證明被告乙○○
    亦為行為人，而原告於歷次言詞辯論及所提書狀亦大多就被告甲○○之行為為陳
    述，故原告主張：被告乙○○亦為行為人云云並無所據。
四、原告再主張：被告甲○○另於九十二年五月二十四日於原告工地旁之系爭既成道
    路入口裝設電動鐵捲門軌道，於同年月二十八日即裝設電動鐵捲門之事實，業為
    被告甲○○所不爭執，惟僅抗辯：其係九十二年四月八日前即已設置云云。惟原
    告所主張之上開行為時間業據原告提出現場照片為憑（見本院卷一三一頁），被
    告甲○○所辯之行為時間並不足採。至原告就此部分並主張：被告乙○○亦為行
    為人云云，惟此業據被告乙○○否認，原告至本件辯論終結前亦無法舉證證明被
    告乙○○亦為行為人，其於歷次言詞辯論及所提書狀亦大多就被告甲○○之行為
    為陳述，故原告主張：被告乙○○亦為行為人云云亦無所據。
五、原告再主張：被告甲○○裝設Ｈ型與Ｃ型鋼圍欄之行為係不法侵害原告之所有權
    ，其裝設電動鐵捲門則侵害原告之通行地役權或公法上之反射利益等語，被告甲
    ○○則抗辯：系爭道路為百年來僅供被告等卓姓家族使用之道路，原告之土地另
    有位於平德路二八一號對面之既成道路足供通行，無通行系爭道路之必要，被告
    裝設電動鐵捲門之行為未損及原告何權益等語。經查：
    (一)就被告甲○○裝設Ｈ型與Ｃ型鋼圍欄之行為部分：
      查上開Ｈ型與Ｃ型鋼所組成之圍欄係安裝在原告所有之五七九之一地號土地上
      ，有本院中壢簡易庭九十一年度壢簡字第一二二七號判決及所附內政部土地測
      量局之鑑定書、鑑定圖在卷，並經本院民事庭以九十二年簡上字第二一四號案
      件認定無誤已如前述，被告甲○○於該案所抗辯：伊為防止附近地基流失，係
      基於安全考量而圍云云亦經認定為無理由，是原告主張：被告甲○○裝設Ｈ型
      與Ｃ型鋼圍欄之行為係不法侵害原告所有權乙節即屬有據。
    (二)就被告甲○○裝設電動鐵捲門之行為部分：
      原告主張被告甲○○於九十二年五月間於工地旁之系爭既成道路入口裝設電動
      鐵捲門及軌道，係侵害原告之通行地役權，符合民法第一百八十四條第一項前
      段情形，或主張被告甲○○之行為係侵害原告公法上之反射利益，亦符合同條
      第一項後段之規定等語。惟查：
      1.公用地役關係乃「私有土地」而具有公用物性質之法律關係，與民法上地役
        權之概念有間，如某土地實際上為供公眾通行數十年之道路使用，應認為已
        有公用地役權之存在，土地所有人即不得違反供公眾通行之目的，而再作建
        築之基地。按私有土地，若實際已供公眾通行數十年成為道路，其土地所有
        權縱未為移轉登記，仍為私人所保留，其所有權之行使，仍應受限制，應認
        為已有公用地役關係之存在，土地所有人不得違反供公眾通行之目的而為使
        用。又公用地役關係之對象，係不特定之公眾，且亦不以有供役地與需役地
        之存在為必要，其本質乃係一公法關係，與私法上地役權之性質不同，而民
        事訴訟則係當事人得向法院訴求以判決保護其私權之權利，故既成巷道為人
        侵害，自不得本諸公用地役關係，依民事訴訟程序提起回復巷道或其他排除
        侵害之訴，僅得請求地方政府以公權力加以排除，如有爭議應循行政爭訟程
        序處理，即既成巷道由地方政府管理，既成巷道如為人侵害，地方政府始得
        提起回復之訴，私人並不得主張既成巷道為人侵害而提起民事訴訟。而公用
        地役關係既係於私有土地而具有公用物性質之法律關係，則於國有土地上則
        無此關係可言。故公用地役關係，既係以不特定之公眾為對象，其本質上仍
        係公法關係，得通行公用地役地之人，僅係得享受公法上之反射利益，非謂
        其已享有公用地役權（最高法院七十八年台上字第一九七號判決意旨可參）
        。
      2.查本件被告甲○○所設置之電動鐵捲門係位於被告所有之五四一地號、原告
        所有之五七九之一、及國有之五四一之一地號土地上，所占各地號之面積分
        別為四．○五、○．四、二．四平方公尺，鐵捲門主要位置在被告所有之五
        四一地號及國有之五四一之一地號土地上，此有被告甲○○所提之本院九十
        二年度壢簡調字第八七號土地複丈成果圖影本一件可稽（見本院卷三一六頁
        ）。此電動鐵捲門之作用係圍住系爭道路之入口，而系爭道路之主要位置係
        位於國有之五四一之一地號土地上（此部分原係未登錄地，於測量後之九十
        二年十二月二十二日始登錄為國有地，見本院卷第一五五頁之土地登記謄本
        ），僅左右兩側占有部分被告所有之五四二地號及原告所有之五七九之一地
        號土地，此有本院中壢簡易庭九十一年度壢簡字第一二二七號判決所附之鑑
        定書、鑑定圖可稽（見本院卷九至十一頁）。則系爭道路主要通行位置既係
        位於國有土地上，此部分即無所謂存在私有土地上而具有公用物性質之公用
        地役關係可言，即使原告就坐落被告所有之五四二地號土地上之小部分系爭
        道路面積主張存有公用地役關係，然依上所述，原告亦不得本諸公用地役關
        係，依民事訴訟程序提起排除侵害之訴，或主張係自己私人之通行地役權或
        公法上之反射利益受侵害，其僅得請求地方政府以公權力加以排除。故原告
        主張被告甲○○於系爭道路入口裝設電動鐵捲門及軌道，係侵害原告之通行
        地役權，符合民法第一百八十四條第一項前段情形，或係侵害原告公法上之
        反射利益符合同條第一項後段之規定云云並非可採，此與被告抗辯：原告另
        有既成道路通行，而無通行系爭道路之必要乙節尚無關連。
六、原告再據以主張：被告甲○○裝設Ｈ型、Ｃ型鋼圍欄及裝設電動鐵捲門侵害原告
    之上開權利及利益，造成原告財產上之損害四百十四萬二千二百元，及非財產上
    之損害一萬元，被告應予賠償等語。被告甲○○則以：系爭道路百年來僅供被告
    等卓姓家族使用，原告另有位於平德路二八一號對面之既成道路足供通行，無通
    行系爭道路之必要，且原告於明知被告甲○○九十一年十月裝設Ｈ型、Ｃ型鋼圍
    欄後，仍執意廢除原平德路二八一號對面之既成道路而興建房屋，其主張因此有
    所損害即與被告之行為無關，且原告所主張之損害不實又無所依據等語。經查：
    (一)就原告主張：被告甲○○於系爭道路入口裝設電動鐵捲門及軌道，係侵害原告
      之通行地役權，或係侵害原告公法上之反射利益，原告分別依據民法第一百八
      十四條第一項前段及後段之規定，請求被告應予賠償云云非有理由已如上述，
      故此部分原告之主張並無所據。
    (二)就原告主張：被告甲○○裝設Ｈ型、Ｃ型鋼圍欄所造成原告損害之部分，被告
      係抗辯：原告另有位於平德路二八一號對面之既成道路足供通行，無通行系爭
      道路之必要乙節。經查：
      1.據證人即原告現有建築用地前住戶劉新義證稱：「就在平德路二八一號對面
        ，有一條三、四十年的道路，我在土地沒有出賣前，就是由這條道路進出，
        在原告Ａ棟蓋起前還有道路，Ａ棟蓋好後只剩部分，寬度與系爭被圍起的道
        路舖有柏油部分差不多。系爭道路是卓家出入，我們是用這條道路出入，目
        前剩下的最尾端部分寬度較窄，靠近原告蓋好的Ａ棟部分較寬可以通行三噸
        半的小貨車，約是附件二圖(一)的位置（見本院卷第一三八頁），附件二圖(二)
        （見本院卷第一三八頁）的位置原來也有路，但是也是泥土路，與我講的出
        入的路有相通。我出賣的土地靠近系爭道路，與系爭道路有竹籬相圍，所以
        我們不會去使用系爭道路，我們是使用我指的這條道路」等語明確（見本院
        卷第一九四頁反面）。
      2.再查，於另案台灣桃園地方法院檢察署八十九年度他字第一五一六號及八十
        九年偵字第一五三五六號有關劉清集、吳進生以卓欽昌、甲○○為被告，提
        出妨害自由告訴一案，經承辦檢察官於八十九年九月一日至現場履勘，由該
        案勘驗筆錄記載得知：「從平德路二九二號旁有一寬約二米五十（最寬），
        一米一（最窄），總長度五０‧四五公尺可通五七八之四號土地（劉清集的
        土地），路面舖水泥」等情無誤（見本院卷第二六二頁），且核該卷內履勘
        現場時所攝照片（見本院卷第二六四、二六五頁），比對原告蓋屋後之現場
        照片，得知於原告建屋前，於平德路二八一號對面，確有一臨馬路之道路，
        通往第三人劉清集所有之五七八之四地號土地，檢察官並因此認劉清集所有
        之田地，猶能藉由上開平德路二八一號前之道路供農用機具出入，而認定該
        案被告等無妨害告訴人之通行權罪嫌，而為被告等人不起訴處分，經劉清集
        、吳進生聲請再議業經駁回確定，此亦有台灣桃園地方法院檢察署八十九年
        偵字第一五三五六號不起訴處分書、台灣高等法院檢察署九十年度議字第三
        九六號處分書影本各一件在卷為憑（見本院卷第二四○至二四五頁），並經
        本院調取該案卷宗核閱無誤。又因原告於尚未領得建造執照前即已於五七九
        之一地號上動工興建遭被告甲○○檢舉，經桃園縣政府工務局派員會勘結果
        ，於會勘紀錄上亦載明：「於上開五七九之一、五七九之十八、五七九之十
        九地號基地兩側之既成道路不得擅自廢除」等情（見本院卷第二六至二八頁
        ），可知於平德路二八一號對面原有一臨馬路且寬度與系爭道路相當之通路
        可供使用。
      3.又查，系爭道路與五七九之一地號土地間原即存有茂密之防風竹林，將系爭
        道路與五七九之一地號土地間為自然區隔，此為原告所不爭執（見本院卷第
        三一三頁），故位於防風竹林右側之被告甲○○等卓姓家族數十年來即利用
        系爭道路出入，而位於防風竹林另一側之土地所有人，如上開劉清集、劉新
        義等人即係利用上開經原告建屋後廢除之平德路二八一號對面之既成道路對
        外通行，此由上開劉新義之證詞亦可得知，而此排防風竹林直至五七九之一
        地號土地出售欲興建房屋始被挖除。雖原告主張：於平德路二八一號對面並
        無既成道路，係曬穀場，且高低落差有一層樓半，僅能通行腳踏車云云，然
        據原告所聲請傳訊之證人即五七八之四地號土地原所有人劉清集係到庭證稱
        ：「被證三之圖五（指本院卷第一二二頁）鋪有柏油可作停車用，可通行腳
        踏車或剛好一部自用小客車；伊土地上於伊爺爺時代有曬穀場，在原告房子
        沒有蓋起來前就沒有了；被證三圖五之道路伊以前有走。但後來房子蓋起來
        被圍起來就沒有走了」等情（見本院卷第二一一、二一二頁），與原告所述
        已不符，雖證人劉清集於證人鄧廉風證稱：「被證三圖五之位置只有一條很
        小之陡路，只能牽腳踏車，高低落差有一層樓半，附近居民要通行，只能走
        系爭道路」等語後又改口稱：「剛剛伊指被證三圖五之位置有一條路可通自
        用小客車係因其看不清楚，伊係指系爭道路可通自用小客車」云云，惟證人
        鄧廉風係買地後出售土地予原告之配偶丁○○，其所證稱：於平德路二八一
        號對面只有一條很小之陡路云云，與現場照片所示該處係有相當寬度且鋪有
        柏油之實際情形顯不相符，與上開台灣桃園地方法院檢察署及桃園縣政府工
        務局之會勘結果亦不相符，故其證詞不足採信。原告援引證人鄧廉風之證詞
        主張：於平德路二八一號對面並無既成道路，係曬穀場，僅能通行腳踏車云
        云即非實在。是可認定被告甲○○抗辯：原告因欲將該土地建屋出售，而將
        原使用三、四十年之既成道路廢除乙節即屬有據。
      4.依上所述，此位於平德路二八一號對面之既成道路雖屬原告所有，惟已存有
        前述所指之公用地役關係，土地所有人之所有權行使即應受限制，而不得違
        反供公眾通行使用之目的，再做建築之基地。故被告甲○○抗辯：原告擅自
        廢除該既成道路供建築使用係有所不當為有理由。
      5.按民法侵權行為之成立，須加害行為與損害間有因果關係。綜上，原告原於
        平德路二八一號對面既有既成道路供其通行，原告亦自承：被告甲○○在原
        告僅整地尚未開挖地基興建房屋前即已圍Ｈ型與Ｃ型鋼等情（見本院卷第六
        二頁），原告知情後如未廢除其原使用之既成道路，則被告甲○○之此行為
        並不會致原告無通路而無法興建房屋，然原告於明知被告甲○○已有此行為
        後，仍執意廢除其原使用之既成道路，並且先興建靠近路邊之Ａ棟房屋，致
        Ａ棟房屋興建完成後阻絕其面對平德路之通道，導致位於Ａ棟後之Ｂ、Ｃ棟
        房屋無原來之通路可用，是原告無法就Ｂ、Ｃ棟施工，並非必然為被告妨害
        系爭道路通行之結果，故原告所指其因無法興建Ｂ、Ｃ棟房屋之所受損害及
        所失利益已與被告甲○○之行為無因果關係。是被告甲○○抗辯：原告執意
        廢除原平德路二八一號對面之既成道路而興建房屋，其因此有所損害與被告
        之行為無關等語即非無據。
      6.另按民法侵權行為之成立，除須加害行為與損害間有因果關係外，尚包括加
        害行為與損害賠償範圍間之因果關係，此為行為人應就如何損害負賠償責任
        之問題。原告雖主張：其因被告行為致Ｂ、Ｃ棟共九戶房屋無法興建銷售，
        受有九戶房屋銷售金額共六千二百四十一萬六千元十一個月無法取得孳息之
        損失二百八十六萬零七百三十三元、重複負擔人事費用四十萬元及銷售費用
        八十八萬一千四百六十七元之損失，及商譽、信用損失一萬元云云。惟如上
        述，原告所受之損害係無法使用遭被告甲○○圍有Ｈ型與Ｃ型鋼圍欄所占之
        土地，其請求排除侵害即可達成其使用土地或興建房屋之目的，亦無證據證
        明其商譽及信用因此受有損害，況原告是否能完全順利銷售該九戶房屋之一
        部或全部尚繫於市場等其他多項因素，其所主張之所受損害及所失利益並非
        被告侵害行為之客體，即非屬被告行為所需為損害賠償之範圍。
    (三)是本件被告甲○○圍Ｈ型與Ｃ型鋼之行為雖係侵害原告之所有權，然就此侵害
      原告得請求其拆除，而此部分業經被告甲○○拆除在案，故被告甲○○抗辯：
      原告主張之其他損害與被告之行為無關等語即為可採。原告主張：被告甲○○
      裝設Ｈ型、Ｃ型鋼圍欄致造成原告財產上之損害四百十四萬二千二百元，及非
      財產上之損害一萬元，被告應予賠償云云即無理由。
七、從而，原告依據侵權行為之法律關係，請求被告二人連帶賠償原告財產上之損害
    四百十四萬二千二百元、非財產上之損害一萬元及法定遲延利息並非有據，不應
    准許。又原告之訴既經駁回，其假執行之聲請亦失所附麗，應併予駁回。
八、兩造其餘主張陳述及攻擊防禦方法，核對判決結果並無影響，爰不予以一一論述
    。
九、據上論結，本件原告之訴為無理由，依民事訴訟法第七十八條，判決如主文。
中　　　華　　　民　　　國　　九十三　　年　　十二　　月　　    三十　　日
                                臺灣桃園地方法院民事第一庭
                                               法      官  郭琇玲
右為正本係照原本作成
如對本判決上訴，須於判決送達後廿日內向本院提出上訴狀
中　　　華　　　民　　　國　　九十三　　年　　十二　　月　　    三十　　日
                                               法院書記官  林蕙鴻
